【裁判字號】    96,交易,636
【裁判日期】    980219
【裁判案由】    過失傷害
【裁判全文】
臺灣臺北地方法院刑事判決             96年度交易字第636號
公  訴  人  臺灣臺北地方法院檢察署檢察官
被      告  甲○○
上列被告因過失傷害案件，經檢察官提起公訴（96年度偵字第
13262號），被告於審理中先就被訴事實為有罪之陳述，經本院
裁定改用簡式審判程序判決如下：
    主  文
甲○○因過失傷害人，處拘役伍拾日，如易科罰金，以新臺幣壹
仟元折算壹日；減為拘役貳拾伍日，如易科罰金，以新臺幣壹仟
元折算壹日。緩刑貳年。緩刑期間付保護管束；並應於緩刑期間
，向檢察官指定之公益團體、地方自治團體或社區，提供壹佰陸
拾小時之義務勞動。
    事  實
一、甲○○於民國九十五年十一月二十六日上午九時五分許，騎
    乘車牌號碼ＢＪＪ－五九一號重型機車（下稱甲○○機車）
    ，沿臺北市信義區○○○路○段由東往西方向行駛，行經臺
    北市信義區○○○路○段與永吉路一二○巷路口處（下稱案
    發地點），理應注意車輛行駛至交岔路口，轉彎車應讓直行
    車先行，且右轉彎時，應距交岔路口三十公尺前顯示方向燈
    或手勢，換入外側車道、右轉車道或慢車道，駛至路口後再
    行右轉，而依當時情形，日間天氣晴，案發地點乾燥，自然
    光線、視距良好，路面鋪設柏油無缺陷，亦無障礙物，無不
    能注意之情事，竟疏未注意，並無依規定在距交岔路口三十
    公尺前顯示方向燈或手勢，換入外側車道、右轉車道或慢車
    道，駛至路口後再行右轉，也未禮讓後方直行車輛，即在案
    發地點貿然右轉永吉路。適後方由丙○○騎乘車牌號碼ＣＳ
    Ｘ－二三二號重型機車（下稱丙○○機車）附載乙○○行經
    該處時，亦未與前車即甲○○機車保持適當安全距離，故丙○○反應不及，發生追撞（下稱本案車禍），致丙○○受有
    四肢軀幹多處擦挫傷、乙○○受有右尺股鷹嘴突骨折、右上
    肢、右膝部擦傷等傷害（下稱本案傷害）。事故發生後甲○○自行通知警方前往處理，且於警方到場時坦承為肇事人，
    自首而接受裁判。
二、案經丙○○、乙○○訴由臺北市政府警察局信義分局報告臺
    灣臺北地方法院檢察署偵查起訴，於本院審理中，甲○○就
    被訴事實為有罪之陳述，經本院裁定行簡式審判程序。
    理  由
一、訊據被告甲○○對上開犯罪事實坦承不諱，核與證人即告訴
    人丙○○、乙○○證述情節相符（偵查卷第八至九頁、第四
    二頁、第六六頁參照），且有道路交通事故現場圖、臺北市
    政府警察局信義分局交通分隊道路交通事故補充資料表、交
    通事故談話紀錄表、臺北市○○○○○道路交通事故肇事人
    自首情形紀錄表、交通事故調查報告表(一)、(二)各乙份暨現場
    與車損照片二十幀、乙○○、丙○○臺北市立聯合醫院忠孝
    院區九十六年三月二十八日、十月二日診字第一二二四號、
    九四號診斷證明書二紙（偵查卷第三○至三三頁、第四八至
    五八頁、第一一頁、第七三頁參照）、逢甲大學車輛行車事
    故鑑定研究中心九十七年十一月十一日行車事故鑑定報告書
    （本院卷第一六一至一六八頁參照，下稱逢甲大學鑑定報告
    書）等件在卷足稽，足以擔保被告首揭任意性自白與事實相
    符，事證明確，應予論處。
二、按「汽車行駛至交岔路口，其行進、轉彎，應依下列規定：
    ．．．四、右轉彎時，應距交岔路口三十公尺前顯示方向燈
    或手勢，換入外側車道、右轉車道或慢車道，駛至路口後再
    行右轉。．．．七、轉彎車應讓直行車先行。」為被告行為
    時之交通安全規則第一百零二條第一項第四款前段、第七款
    所明定（此部分嗣未修正）。復依同規則第二條第一項第一
    款，該規則所稱「汽車」包含機器腳踏車（機車），被告自
    應予注意。且案發時為天氣晴的日間，自然光線充足，案發
    地點乾燥，視距良好，路面鋪設柏油無缺陷，亦無障礙物等
    情，有道路交通事故調查報告表(一)可考，並無不能注意之情
    事，被告竟未注意及此，而突然減速、右轉，而發生本案車
    禍致證人二人受有本案傷害。被告對本案車禍自有過失，且
    與證人二人本案傷害具相當因果關係。核被告所為，係犯刑
    法第二百八十四條第一項前段之過失傷害罪。被告以一過失
    行為肇致證人二人傷害，乃一行為觸犯二過失傷害罪名，應
    從一重之過失傷害證人乙○○罪論處（以傷勢而論）。被告
    於肇事後，親自報案，雖報案時並未敘明肇事人姓名，迄臺
    北市政府警察局信義分局交通分隊警員前往現場處理時，被
    告在場並當場承認為肇事人乙節，有臺北市○○○○○道路
    交通事故肇事人自首情形紀錄表、前述交通事故談話紀錄表
    可考，被告在有偵查犯罪職權之公務員知悉前，向警員告知
    其犯罪，而不逃避接受裁判，核屬自首，爰依刑法第六十二
    條前段之規定減輕其刑。爰審酌被告違反注意義務之程度（
    前揭逢甲大學鑑定報告書參照）、造成證人二人之傷勢、犯
    罪後雖一度否認犯行，但終能坦承不諱，且證人丙○○就本
    案車禍亦有未能與前車即甲○○機車保持安全距離並注意車
    前狀況之疏失，並本案未能和解，乃因證人二人要求之損害
    賠償實屬過高（詳附帶民事訴訟判決之論斷）等及其他一切
    情狀，量處如主文所示之宣告刑拘役五十日，並諭知易科罰
    金之折算標準，另查被告前開犯罪時間係於九十六年四月二
    十四日以前，且合於減刑條件，應依中華民國九十六罪犯減
    刑條例第二條第一項第三款規定，減為拘役二十五日，復諭
    知易科罰金之折算標準，以資儆懲。又查被告未曾因故意犯
    罪而受有期徒刑以上刑之宣告，有臺灣高等法院被告前案紀
    錄表可考，被告一時疏忽致罹刑典，犯後深表悔悟已如前述
    ，固證人丙○○、乙○○不願原諒被告，但是否諭知緩刑，
    雖宜兼顧被害人之態度，惟仍應以被告是否悔悟而無再犯之
    虞為主要考量。本院斟酌前揭各點，認所宣告之刑，以暫不
    執行為當，爰併予宣告緩刑二年，又為使被告能於本案從中
    深切記取教訓，避免其再度犯罪，爰併依刑法第七十四條第
    二項第五款之規定，命被告應於緩刑期間，依執行檢察官之
    命令，向指定之公益團體、地方自治團體或社區，提供一百
    六十小時之義務勞務，復依刑法第九十三條第一項第二款之
    規定，諭知於緩刑期間付保護管束，以勵自新。末按，依前
    開減刑條例宣告緩刑之案件，緩刑期間不在核減之列（最高
    法院三十三年抗字第八八號判例參照），緩刑所附條件自亦
    不在減刑之列，應照原宣告執行。
據上論斷，應依刑事訴訟法第二百七十三條之一第一項、第二百
九十九條第一項前段，刑法第二百八十四條第一項前段、第五十
五條、第六十二條前段、第四十一條第一項前段、第七十四條第
一項第一款、第二項第五款、第九十三條第一項第二款，刑法施
行法第一條之一，中華民國九十六年罪犯減刑條例第二條第一項
第三款、第七條、第九條，判決如主文。
本案經檢察官蔡偉逸到庭執行職務。
中    華    民    國    98    年     2    月    19    日
                  交通法庭       法  官  姚念慈
上正本證明與原本無異。
如不服本判決，應於判決送達後十日內檢具繕本向本院提出上訴
狀上訴於臺灣高等法院。告訴人或被害人如對於本判決不服者，
應具備理由請求檢察官上訴，其上訴期間之計算係以檢察官收受
判決正本之日期為準。
                                  書記官  劉芸珊
中    華    民    國    98    年     2    月    19    日
附錄本案論罪科刑法條全文：
中華民國刑法第二百八十四條第一項
（過失傷害罪）
因過失傷害人者，處六月以下有期徒刑、拘役或五百元以下罰金
，致重傷者，處一年以下有期徒刑、拘役或五百元以下罰金。
備註：依刑法第七十五條之一第一項第四款規定，被告違反本院
      所定前開命其所為之事項情節重大，足認原宣告之緩刑難
      收預期效果，而有執行刑罰之必要者，得撤銷緩刑之宣告
      。


司法院資訊處製作；財團法人民間司法改革基金會備份。
